【裁判字號】    98,訴,2006
【裁判日期】    990331
【裁判案由】    損害賠償
【裁判全文】
臺灣桃園地方法院民事判決              98年度訴字第2006號
原      告  甲○○
被      告  乙○○
上列當事人間請求損害賠償事件，於民國99年3月16日言詞
辯論終結，本院判決如下：
    主  文
被告應給付原告新臺幣萬陸仟佰玖拾玖元，及自民國九十八
年十二月二十八日起至清償日止，按年息百分之五計算之利息。
原告其餘之訴駁回。
訴訟費用由被告負擔百分之五，餘由原告負擔。
本判決原告勝訴部分，得假執行。
原告其餘假執行之聲請駁回。
    事實及理由
一、原告起訴主張：
    (一)緣被告因不滿其前女友與原告交往而與之分手，於民國96
      年12月26日晚上11時30分許，在桃園縣中壢市○○街143
      之2 號洪記薑母鴨店用餐時，發現原告亦在該處與友人聚
      餐，乃基於傷害原告身體之犯意，拿起店內鐵椅往原告砸
      去，原告對此突來之舉，不及反應，而以左手抵擋，致左
      手受有左側尺骨骨折之傷害，被告上開行為，經臺灣桃園
      地方法院檢察署檢察官以97年度偵字第10676 號偵查，並
      經鈞院於97年11月7 日以97年度壢簡字第1469號判決在案
      。
    (二)按因故意或過失，不法侵害他人權利者，負損害賠償責任
      ，故意以背於善良風俗之方法，加損害於他人者亦同；又
      不法侵害他人之身體或健康者，對於被害人因此喪失或減
      少勞動能力或增加生活上之需求時，應負賠償責任；不法
      侵害他人之身體、健康、名譽或自由時，被害人雖非財產
      上之損害，亦得請求相當之金額；民法第184 條第1 項、
      第193 條第1 項、第195 條第1 項分別定有明文。被告前
      揭不法侵害原告，致原告受有左手尺骨骨折之傷害，依上
      開規定，被告對原告負有損害賠償責任，請求內容如下：
      1.勞動力減損部分，被告應賠償原告新臺幣（下同）24萬
        元：
        原告因被告之攻擊行為而受有左手尺骨骨折之傷害，經
        過專業醫師診斷後，決定施以在尺骨上安裝鋼釘之內固
        定術為治療之方式（即於尺骨上安裝鋼架即鋼釘固定）
        ，由於原告係從事專業之零件設計、沖壓、製造之人，
        手部之靈巧影響原告執行工作之能力甚鉅，原告為恐影
        響尺骨癒合之情形，原告在家靜養3 個月，在此3 個月
        內，原告並未支領薪水，原告每月薪資為8 萬元，是原
        告受有24萬元之損害，爰依民法第193 條之規定，請求
        被告賠償。
      2.增加生活上所必須之花費12萬元：
        原告因被告之攻擊行為而受有左手尺骨骨折之傷害並以
        內固定術治療如上所述，由於尺骨骨折之復原狀況是否
        良好，會影響原告手部之靈活度，故在安裝內固定架手
        術後之復原期間，原告之生活起居均須他人照應，每日
        看護費用2 千元，每次術後至傷口完全回復期間以60日
        計算，被告應賠償原告12萬元，爰依民法第193 條之規
        定，請求被告賠償之。
      3.精神慰撫金80萬元：
        原告因被告之攻擊行為而受有左手尺骨之傷害，經過專
        業醫師診斷後，決定施以在尺骨上安裝鋼釘之內固定術
        為治療方式，也就是說，原告除了必須承受因攻擊受傷
        所受到的痛苦之外，當原告左手尺骨復原之後，仍必須
        再次承受拆除內固定物手術所帶來之痛苦，原告所受之
        痛苦以非常人所能忍受。再者，原告係從事專業之零件
        設計、沖壓、製造之人，手部之靈巧影響原告執行工作
        之能力甚鉅，當本件事故發生後，原告時時刻刻都在擔
        心上開傷害會降低手部之靈巧，進而影響原告執行業務
        之能力，所承受之精神壓力非筆墨所能形容，爰依民法
        第195 條之規定，請求被告賠償精神慰撫金80萬元。
    (三)綜上，爰依法提起本件訴訟，並聲明：
      1.被告應給付原告116 萬元，及自起訴狀繕本送達之翌日
        起至清償日止，按年息百分之5 計算之利息。
      2.原告願供擔保，請准宣告假執行。
二、被告辯稱：
    (一)被告對於鈞院97年度壢簡字第1469號刑事判決所認定之事
      實並不爭執，惟當日被告亦被原告毆傷，被告事後有誠意
      與原告和解，但是原告不願與其和解；又原告介入被告與
      訴外人洪秀菊（即原告所稱之前女友）之感情，被告與洪
      秀菊嗣後雖於97年12月結婚，就是因為原告再度介入，兩
      人復於98年5 月離婚。原告雖陳述其手上受傷情形，但是
      被告與洪秀菊10年的感情，心理傷害是無法彌補。
    (二)對於原告所稱其因本件傷害需休養3 個月、每月損失薪資
      8 萬元部分，被告不了解原告之生活習慣，原告是否真的
      沒有辦法上班，其不清楚，且原告受領薪資部分，應該是
      以報稅所得為準，而不是以原告所說的為準。此外，原告
      請求勞動力減損24萬元部分，看護費用12萬元，金額過高
      ，被告無法接受。
    (三)聲明：請求駁回原告之訴及其假執行之聲請。
三、本院之判斷：
    (一)經查，被告因不滿其前女友與甲○○交往而與之分手，於
      96年12月26日晚上11時30分許，在桃園縣中壢市○○街14
      3 之2 號洪記薑母鴨店用餐時，發現原告亦在該處與友人
      聚餐，乃基於傷害原告身體之犯意，拿起店內鐵椅往原告
      砸去，原告對此突來之舉，不及反應，而以左手抵擋，致
      左手受有左側尺骨骨折之傷害，被告因上開傷害之犯行，
      經臺灣桃園地方法院檢察署檢察官以97年度偵字第10676
      號聲請簡易判決處刑，並經本院以97年度壢簡字第1469號
      刑事簡易判決判處拘役50日，如易科罰金，以新臺幣1 千
      元折算1 日確定等情，有原告提出上開聲請簡易判決處刑
      書、刑事判決書各1 份為證（見本院卷第8 頁至第9 頁）
      ，且為兩造所不爭執，本院復依職權調閱上開刑事卷宗查
      閱無訛，是此部分之事實堪以認定，合先敘明。
    (二)原告因被告上開傷害行為，使其左手受有左側尺骨之傷害
      ，有原告提出診斷證明書1 紙為證（見本院卷第73頁），
      且為被告所不爭執，是被告之傷害行為與原告所受之損害
      ，顯然具有相當因果關係。按因故意或過失，不法侵害他
      人之權利者，負損害賠償責任；不法侵害他人之身體或健
      康者，對於被害人因此喪失或減少勞動能力或增加生活上
      之需要時，應負損害賠償責任；不法侵害他人之身體、健
      康、名譽、自由、信用、隱私、貞操，或不法侵害其他人
      格法益而情節重大者，被害人雖非財產上之損害，亦得請
      求賠償相當之金額，民法第184 條第1 項、第193 條第1
      項、第195 條第1 項前段分別定有明文。原告所受之傷害
      ，既係因被告之傷害行為所致，則原告依上開條文規定，
      請求被告賠償財產及非財產上之損害，即屬有據。茲就原
      告請求之項目及金額，逐項審酌如後：
      1.勞動力減損部分：
        (1)原告主張：其因被告之攻擊行為而受有左手尺骨骨折
          之傷害，經過專業醫師診斷後，決定施以在尺骨上安
          裝鋼釘之內固定術為治療之方式（即於尺骨上安裝鋼
          架即鋼釘固定），由於原告係從事專業之零件設計、
          沖壓、製造之人，手部之靈巧影響原告執行工作之能
          力甚鉅，原告為恐影響尺骨癒合之情形，原告在家靜
          養3 個月，在此3 個月內，原告並未支領薪水，原告
          每月薪資為8 萬元，是原告受有24萬元之損害云云，
          並提出存摺明細、薪資證明書各1 份為證（見本院卷
          第10頁至第11頁、第36頁）。
        (2)原告主張其自受傷後之3 個月（即96年12月27日至97
          年3 月26日）需在家休養而無法工作，再查：
          96年12月27日至97年1月1日部分：
            查原告因上開傷害，於96年12月27日至行政院衛生
            署桃園醫院急診入院治療，並於當日手術行開放性
            內固定術，97年1 月1 日出院一情，有原告提出診
            斷證明書1 紙為證（見本院卷第73頁）；又本院依
            職權向行政院衛生署桃園醫院函詢，依原告所受傷
            勢，所需復原期間為何，經行政院衛生署桃園醫院
            99年3 月4 日桃醫醫秘字第0990001623號函覆稱：
            原告左尺骨骨折術後，左側上肢不宜搬重或劇烈活
            動，生活自理可，原告癒合時間未定，仍需門診定
            期追蹤等語（見本院卷第59頁）；而依行政院衛生
            署桃園醫院上開函附原告因上開傷害入院治療期間
            之病歷資料，原告確實自96年12月27日至97年1 月
            1 日住院治療而無法工作，是原告主張此段期間有
            不能工作之損失，堪信為真實。
          97年1月2日至97年3月26日部分：
            依據原告提出之薪資轉帳之存摺明細顯示（見本院
            卷第10頁），原告分別於97年1 月4 日、2 月5 日
            、3 月4 日、4 月3 日，收受薪資轉帳科目之金額
            46,870元、106,870 元、46,870元、46,870元，且
            上開金額除97年2 月5 日受領之薪資，含農曆春節
            前夕，雇主發放之年終獎金等金額外，其餘各月所
            受領之薪資均屬固定，而無減薪或扣薪之狀況，非
            如原告所稱：此段期間，伊在家靜養並未受領薪資
            。此外，原告於本院審理時自陳：其係擔任康利得
            股份有限公司之董事長，負責公司之業務、設計、
            主力到生產都有等語，參以原告工作性質及其所受
            傷勢程度，難認原告確係有無法工作之情事。故原
            告主張，此段期間無法工作而有不能工作之損失，
            尚難採信。
        (3)原告主張其每月薪資8 萬元，固有提出由康利得股份
          有限公司蓋印之薪資證明書1 紙為證（見本院卷第36
          頁），惟原告即為康利得公司之法定代理人，業如前
          述，復有公司基本資料查詢表1 份為證（見本院卷第
          41頁至第42），是上開證明書之真正，已有可疑。另
          依卷附原告之財產所得調件明細表，原告於96年度於
          康利得公司所受之薪資所得，合計為363,600 元，每
          月平均薪資所得為30,300元，又核以原告上開提出之
          薪資轉帳之存摺明細表，原告97年1 月後，除2 月外
          ，每月平均受領薪資為46,870元，是原告主張其每月
          受領薪資8 萬元，尚無可採。從而，原告96年12月27
          日至97年1 月1 日不能工作之損失，應為6,399 元（
          計算式：5 ×（30300 ÷31，96年12月之單日薪資）
          +1×（46870 ÷31，97年1 月之單日薪資）=6,399，
          元以下四捨五入）。
      2.增加生活上所必須之花費部分：
        原告主張：其因被告之攻擊行為而受有左手尺骨骨折之
        傷害並以內固定術治療如上所述，由於尺骨骨折之復原
        狀況是否良好，會影響原告手部之靈活度，故在安裝內
        固定架手術後之復原期間，原告之生活起居均須他人照
        應，每日看護費用2 千元，每次術後至傷口完全回復期
        間以60日計算，被告應賠償原告12萬元云云。惟查，依
        上開行政院衛生署桃園醫院函覆意旨，原告施行左尺骨
        骨折術後，左側上肢不宜搬重或劇烈活動，生活自理可
        ，故原告於96年12月27日施行左尺骨骨折術後，除左側
        上肢不宜搬重或劇烈活動外，就其生活自理能力尚無影
        響。是原告主張其手術後，無法自理生活而有聘請看護
        照護之必要，即屬無據。是原告請求被告賠償看護費用
        12萬元，為無理由，不應准許。
      3.精神慰撫金部分：
        原告主張其因本件傷害，除了必須承受因攻擊受傷所受
        到的痛苦之外，當原告左手尺骨復原之後，仍必須再次
        承受拆除內固定物手術所帶來之痛苦，且原告係從事專
        業之零件設計、沖壓、製造之人，手部之靈巧影響原告
        執行工作之能力甚鉅，當本件事故發生後，原告時時刻
        刻都在擔心上開傷害會降低手部之靈巧，進而影響原告
        執行業務之能力，所承受之精神壓力非筆墨所能形容，
        爰請求80萬元之精神慰撫金等語。據兩造於本院審理時
        自陳：原告係高工畢業，受傷時伊是擔任康利得公司的
        董事長，每月收入8 萬元，已婚，有3 名子女，分別就
        讀高一、國三、國一；被告係高職畢業，受傷時伊在順
        益汽車擔任銷售員，每月收入約3 萬出頭，當時未婚，
        目前有二個小孩待撫養等情（見本院卷第72頁），復佐
        以卷附兩造之財產所得調件明細表所載兩造之財產所得
        狀況，再審酌原告所受之傷勢，及兩造之身分、地位、
        經濟能力等一切狀況，認原告請求被告賠償非財產上損
        害80萬元，尚屬過高，應核減為3 萬元，始為允當，原
        告逾此部分之請求，則無理由，應予駁回。
    (三)從而，原告依據侵權行為之法律關係，提起本件訴訟，請
      求被告應賠償原告36,399元，及自起訴狀繕本送達之翌日
      即98年12月28日起至清償日止，按年息百分之5 計算之利
      息，為有理由，應予准許，逾此部分之請求為無理由，應
      予駁回。就原告勝訴部分，所命被告給付之金額未逾50萬
      元，應依民事訴訟法第389 條第1 項第5 款之規定，依職
      權宣告假執行，至原告敗訴部分，其假執行之聲請已失所
      附麗，應併予駁回。
四、本件事證已臻明確，被告雖辯稱：其亦遭原告毆傷等語，惟
    被告就此部分之辯解，未再提出其他主張，且此部分之陳述
    ，尚無礙本院前述認定，又兩造其餘主張及舉證，經核與判
    決基礎不生影響，均不另一一論述，附此敘明。
據上論結，本件原告之訴為一部有理由、一部無理由，依民事訴
訟法第79條、第389 條第1 項第5 款、第392 條第2 項，判決如
主文。
中    華    民    國    99    年    3     月    31    日
                  民事第三庭    法  官  陳心婷
以上正本係照原本作成
如對本判決上訴，須於判決送達後20日內向本院提出上訴狀
中    華    民    國    99    年    3     月    31    日
                                書記官  林君燕

司法院資訊處製作；財團法人民間司法改革基金會備份。
